臺灣屏東地方法院民事判決
110年度重訴字第83號
原      告  蘇定義  

訴訟代理人  陳水聰律師              
            簡汶珊律師
            吳金源律師
被      告  李玟君即李雯雀

訴訟代理人  洪耀宗律師
上列當事人間債務人異議之訴等事件，本院於民國111年6月9日
言詞辯論終結，判決如下：
    主  文
一、原告之訴及假執行之聲請均駁回。
二、訴訟費用由原告負擔。
    事實及理由
壹、程序事項
    按訴狀送達後，原告不得將原訴變更或追加他訴，但擴張或
    減縮應受判決事項之聲明者，不在此限，民事訴訟法第255
    條第1項第3款定有明文。原告原起訴聲明為：⑴臺灣新北法
    院108年度司執字第54791號強制執行事件之強制執行程序應
    予撤銷。⑵被告應賠償原告新臺幣（下同）726萬元，暨自民
    國98年10月12日起，至清償日止，按週年利率百分之計算之
    利息（見本院卷第27頁）。迭經變更聲明，最終於於110年1
    1月15日具狀變更聲明為：被告應給付原告100萬元，暨自訴
    狀送達翌日起，至清償日止，按週年利率百分之5計算之利
    息（見本院卷第103頁）。原告上開減縮請求應受判決事項
    之聲明，核與前揭規定相符，亦予准許。
貳、實體事項
一、原告起訴主張：
㈠、被告前以本院98年度司促字第13076號支付命令（下稱系爭支
    付命令）為執行名義，聲請強制執行，經臺灣新北地方法院
    108年度司執字第54791號就原告於訴外人鴻海精密工業股份
    有限公司之薪資債權予以扣押執行。惟原告根本不認識被告
    ，並未積欠被告任何債務。關於系爭支付命令，係由他人冒
    用原告之名義向訴外人吳國雄借款726萬元，並由被告取得
    該偽造不實之債權契據後，其再予行使該偽造不實之債權契
    據，向本院欺騙而取得系爭支付命令。
㈡、原告未曾積欠吳國雄債務，被告於聲請系爭支付命令時提出
    之證物，非原告所簽名及用印，均屬偽造或變造。況於87年
    時，原告年24歲，就讀研究所，無經營事業或擔任公司負責
    人，不可能向吳國雄借貸高額金錢，由上可知，原告與吳國
    雄間無消費借貸關係存在，系爭債權讓與自屬無效。又被告
    與其前手間之債權讓與均未履行法定通知程序，依民法第29
    7條第1項規定，應對原告不生效力。又系爭支付命令係因原
    告長年外出遠派駐大陸工作，經不知情之家人簽收而未告知
    原告，致逾救濟時限而告確定。然被告明知上情，竟行使偽
    造不實之文書證據，向本院聲請系爭支付命令，取得系爭支
    付命令後卻秘而不宣，在原告不知情下，再強制執行原告薪
    資之行為，顯已侵害伊之權利甚鉅，應對原告負擔損害賠償
    責任，因原告已遭扣薪數年，損失超過100萬元。為此，爰
    依民法第184條第1項前段規定、第197條第2項及第198條規
    定，提起本訴。並聲明：⑴被告應給付原告100萬元，暨自訴
    狀送達翌日起，至清償日止，按週年利率百分之5計算之利
    息。⑵原告願供擔保，請准予宣告假執行。
二、被告則以：
㈠、於74年間，原告之父蘇文斌向訴外人林木造借款並以門牌號
    屏東縣○○鎮○○路000號房屋（下稱系爭房屋），應有部分2分
    之1，供擔保設定抵押權，因未能償還，75年間，林木造經
    由強制執行程序，拍賣取得系爭房屋所有權。嗣於87 年間
    ，蘇文斌之子蘇定正及原告以總價726萬元向林木造買回系
    爭房屋，因未能給付價金，乃與林木造約定以1個月為期，
    並以系爭房屋設定抵押權擔保。林木造嗣將上開債權讓與吳
    國雄，吳國雄並於87年7月3日取得抵押權。吳國雄於89年6
    月14日將上開債權及抵押權一併讓與訴外人林宜惠(即林木
    造之女）。林宜惠再於90年1月3日將上開債權及抵押權一併
    讓與被告。上開讓與人與受讓人之間均有債權讓與合意並完
    成抵押權移轉登記，被告已合法受讓對原告之上開債權。
㈡、又系爭支付命令於98年9月16日送達原告之住所並由與原告同
    住有辨別事理能力之同居人蘇馮琴惠（即原告之母）所簽收
    ，應認對原告之通知已到達並產生債權讓與通知之效力。況
    原告於108年6月25日到本院閱覽系爭支付命令卷宗，對於卷
    載系爭債權轉讓之情，均不能諉為不知。足見原告所謂系爭
    支付命令送達不合法及未受通知等語，皆為卸責之詞。
㈢、再者，系爭支付命令既適用104年7月1日修正實施前民事訴訟
    法第521條規定，顯然系爭支付命令之認定事項具有與確定
    判決同一之既判力，就當事人而言，關於判決内容實質上之
    確定判斷，此後於其他訴訟上，不得為與該確定判決内容相
    反之主張；就法院言，不得為與該確定判決内容相牴觸之裁
    判，修訂後新法有關主張債權不存在確認之訴之規定，依法
    律不溯及既往原則，不應適用。因此，原告既係依法聲請支
    付命令，並在系爭支付命令確定後對原告聲請強制執行，所
    為係行使法律賦予之權利，並非原告所指詐欺行為。
㈣、綜上，系爭支付命令確定後與確定判決有同一效力，上開債
    權之讓與均屬有權處分，難謂有何不法，自不成立侵權行 
    為，更無民法第197條第2項及第198條之適用，原告提起本
    訴請求損害賠償，為無理由等語置辯。並聲明：⑴原告之訴
    及假執行之聲請均駁回。⑵如受不利判決，被告願供擔保，
    請准宣告免為假執行。
三、得心證之理由：
㈠、系爭支付命令具有與確定判決有同一之效力：
  ⒈按債務人對於支付命令未於法定期間合法提出異議者，支付
    命令與確定判決有同一之效力，104年7月1日修正公布前民
    事訴訟法第521條第1項定有明文。故於104年7月1日修正公
    布施行前確定之支付命令，與確定判決有同一之效力，凡確
    定判決所能生之既判力及執行力，支付命令皆得有之。準此
    ，債務人對於支付命令未於法定期間合法提出異議者，債務
    人事後即不得再就同一訴訟標的法律關係為相反之主張，法
    院亦不得為與確定支付命令意旨相反之裁判。
  ⒉經查，被告前於98年9月1日以原告及訴外人蘇定正積欠其726
    萬元為由，向本院聲請支付命令，經本院於98年9月7日核發
    系爭支付命令，系爭支付命令於98年9月16日送達於聲請人
    之住所，因不獲會晤聲請人，由與聲請人同居、且有辨別事
    理能力之其母蘇馮琴惠收受，復因原告未於支付命令合法送
    達後之20日法定期間內提出異議，故系爭支付命令業已確定
    等情，經本院調閱系爭支付命令卷宗確認屬實。
  ⒊又原告前以長年派駐大陸地區工作，且其母親未將系爭支付
    命令轉交予原告等節，向本院聲請撤銷支付命令，經本院以
    108年度事聲字第20號裁定認系爭支付命令為合法送達，故
    駁回原告之聲請。原告不服，提起抗告，經臺灣高等法院高
    雄分院以108年度抗字第288號裁定抗告驳回，再經最高法院
    以109年台抗字第627號裁定再抗告駁回。嗣原告提起再審，
    經本院以109年度再字第3號裁定再審之訴驳回。原告不服，
    提起抗告，經臺灣高等法院高雄分院以110年度抗字第45號
    裁定抗告駁回，再經最高法院以110年台抗字第593號裁定再
    抗告駁回。是以，系爭支付命令既已向原告當時之住所為送
    達，而為合法送達，至原告母親蘇馮琴惠有無或何時將系爭
    支付命令轉交原告，對合法送達效力應不生影響。於合法送
    達後，原告既未於20日法定期間內提出異議，系爭支付命令
    即行確定，且依修正公布前民事訴訟法第521條第1項規定，
    該確定之支付命令，與確定判決有同一之效力。
  ⒋另原告雖稱被告未履行債權讓與之通知云云，然原告於聲請
    支付命令之書狀上即載明：「…吳國雄於民國89年6月14日將
    上之債權讓與給另一第三人林宜惠，另一第三人林宜惠再於
    民國90年1月3日將該債權讓與給現之債權人李雯雀（即被告
    ）…」等語，此份書狀並已合法送達於原告當時之住所，經
    本院調閱系爭支付命令卷宗確認無訛。堪認被告早已於98年
    間（即聲請系爭支付命令當時）即將上開債權輾轉讓與之事
    實通知原告，原告主張被告未將債權讓與之事實通知原告，
    對原告不生效力云云，應無足取。
㈡、被告是否有侵權行為：
  ⒈原告既未於系爭支付命令法定期間合法提出異議，業如前述
    ，系爭支付命令即與確定判決有同一之效力，而具既判力者
    ，不容當事人事後就同一訴訟標的法律關係為相反之主張，
    或就系爭支付命令確定之本金、利息再為爭執，法院亦不得
    為與確定支付命令意旨相反之裁判。是以，兩造間確實存有
    支付命令所載之債權債務關係乙節，應堪認定。又被告以系
    爭支付命令為執行名義，向臺灣新北地方法院聲請強制執行
    ，並就原告於訴外人鴻海精密工業股份有限公司之薪資債權
    予以扣押、移轉予被告，係本於本院核發之支付命令及確定
    證明書，實難認有何不法侵權行為。
  ⒉原告固稱被告聲請系爭支付命令時提出之證物，均屬偽造或
    變造云云，惟未能提出任何證據以實其說。另關於被告取得
    對原告債權之經過，被告陳述：該債權最初係源於74年間，
    原告父親蘇文斌向林木造借款，並以系爭房屋（應有部分2
    分之1），供擔保設定抵押權，因未能償還，於75年間，林
    木造經由拍賣程序取得系爭房屋。嗣於87年間，蘇文斌之子
    蘇定正及原告以總價726萬元向林木造買回系爭房屋，因未
    能給付價金，乃與林木造約定以1個月為期，並以系爭房屋
    設定抵押權擔保。林木造嗣將上開債權讓與吳國雄，吳國雄
    並於87年7月3日取得抵押權。吳國雄於89年6月14日將上開
    債權及抵押權一併讓與林宜惠。林宜惠再於90年1月3日將上
    開債權及抵押權一併讓與被告等語。經核上開關於系爭房屋
    所有權、抵押權之轉讓過程，與被告聲請支付命令時所檢附
    之證物即系爭房屋之他項權利證明書、抵押權設定契約書、
    他項權利移轉（變更）契約書等件相符，並有屏東縣潮州地
    政事務所111年4月15日屏潮地四字第11130321100號函附之
    系爭房屋重造舊簿謄本存卷可考（見本院卷第237至251頁）
    。是以，被告已就債權如何發生以及如何取得債權之經過為
    真實、完全之陳述。
  ⒊證人蘇定正雖到庭證稱：其從未見過上開抵押權設定契約書
    ，未曾在其上簽名、蓋章，且當時原告剛研究所畢業，準備
    服兵役，我則剛考上研究所，我們不會有726萬元資金需求
    ，也不認識債權人吳國雄，更沒有收受726萬元款項等語（
    見本院卷第222至224頁）。惟查，證人蘇定正同為系爭支付
    命令之債務人，其證述立場自當與原告一致，且證人蘇定正
    僅單純為債務之否認，尚無法證明被告聲請支付命令時檢附
    之證物有何偽造、變造情事。再者，證人蘇定正於該次庭期
    亦證述：我記得很久以前有親自去申請過印鑑證明，至於如
    何取得系爭房屋所有權，當時是我父親蘇文斌告訴我們房屋
    已經買回來了，並且掛在我和原告名下等語（見本院卷第22
    5頁），依其所述，證人蘇定正與原告當時既尚未進入職場
    而無何資力，若非如被告所述透過借款，又如何向林木造買
    回系爭房屋所有權？就關於如何買回系爭房屋之不利事項，
    證人蘇定正僅泛稱不知情，實無可採。
  ⒋此外，迄本件言詞辯論終結前，原告均未能再提出證據以證
    明被告確實有其所指之侵權行為，原告之主張即屬不能證明
    。又被告既無為侵權行為，本件自無民法第197條第2項及第
    198條規定之適用，附此敘明。
四、綜上所述，原告依民法第184條第1項前段規定、第197條第2
    項及第198條規定，請求被告應給付原告100萬元及利息，為
    無理由，應予駁回。又原告之訴既經駁回，其假執行之聲請
    ，失其依據，應併予駁回。
五、本件事證已臻明確，兩造其餘攻擊防禦方法及所提證據，經
    核與判決結果不生影響，爰不逐一論述，附此敘明。
六、訴訟費用負擔之依據：民事訴訟法第78條。
中　　華　　民　　國　　111 　年　　6 　　月　　30　　日
                  民事第三庭  法　官  林政斌
以上正本係照原本作成。
正本係照原本作成。
如對判決上訴，須於判決送達後20日內向本院提出上訴狀，其未
表明上訴理由者，應於提出上訴後20日內向本院補提理由書狀（
均須按他造當事人之人數附繕本）。
如委任律師提起上訴者，應一併繳納上訴審裁判費。
中　　華　　民　　國　　111 　年　　6 　　月　　30　　日
                              書記官  戴仲敏